【裁判字號】    96,交聲更,146
【裁判日期】    970730
【裁判案由】    違反道路交通管理處罰條例聲明異議
【裁判全文】
臺灣桃園地方法院交通事件裁定       96年度交聲更字第146號
原處分機關  交通部公路總局新竹區監理所
異  議  人
即受處分人  甲○○
上列受處分人因違反道路交通管理處罰條例案件，對於交通部公
路總局新竹區監理所中壢監理站民國96年7 月20日所為之處分（
原處分案號：壢監裁字第裁53-CG0000000號）聲明異議，經本院
於96年9 月7 日以96年度交聲字第491 號裁定異議駁回，異議人
不服，提起抗告，而由臺灣高等法院於96年10月26日以96年度交
抗字第806 號裁定將原裁定撤銷發回本院，本院裁定如下：
    主  文
異議駁回。
    理  由
一、原處分意旨略以：異議人即受處分人甲○○於民國96年3 月
    17日上午7 時44分許，駕駛車牌號碼0822─KY號自用一般小
    客車，以時速66公里之速度，行駛於臺北縣新店市○○路 ○
    段限速為50公里之路段，經雷射測距照相儀器測得超速16公
    里後，經臺北縣政府警察局交通隊以其行車超速未滿20公里
    以上為由，開立北縣警交字第CG0000000 號舉發通知單檢附
    採證照片逕行舉發，嗣並將該通知單送達予甲○○。甲○○
    於舉發通知單上所載應到案日期前向交通部公路總局新竹區
    監理所中壢監理站（下稱原處分機關）提出申訴，經原處分
    機關函請舉發機關調查結果，認甲○○確有前述違規行為，
    乃依道路交通管理處罰條例第40條、第63條第1 項第1 款，
    違反道路交通管理事件統一裁罰基準及處理細則第43條、第
    44條、第67條之規定，於96年7 月20日以壢監裁字第裁53－
    CG0000000 號裁決書，裁處異議人罰鍰新臺幣（下同）1,60
    0 元，並記違規點數1 點。
二、異議意旨略以：其於上開所述時間，駕駛上揭車輛行經舉發
    地點時，並未超速行駛，而本件之違規採證照片，左邊及下
    方各顯有似為裁切痕跡之線條，且該線條兩側則有明顯可見
    之色差，疑為將不同時、地所攝得舉發照片，加以裁切拼貼
    所得之合成照片。再者，本案所使用測速儀器之正確性及可
    靠性亦值得懷疑。末其如不就本案聲明異議，原舉發通知單
    僅裁處1,600 元之罰鍰，然於其異議後，原處分機關竟增加
    「並記違規點數1 點」之額外處分，此額外之處分非但有違
    反憲法第16條「人民有請願、訴願及訴訟之權利」規定之虞
    ，且與違規記點二者間形成額外之對價關係，亦屬違反「不
    當聯結禁止」之行政法上原則，而此一額外之處分，更屬訴
    訟標的之變更，綜上所述，原處分於法實有未合，為此聲明
    異議云云。
三、按行車速度，依速限標誌或標線之規定，道路交通安全規則
    第93條第1 項定有明文。汽車駕駛人，行車速度，超過規定
    之最高時速者，處1,200元以上2,400元以下罰鍰；汽車駕駛
    人有第40條違規行為者，除依原條款處罰鍰外，並予記違規
    點數1 點，道路交通管理處罰條例第40條、第63條第1 項第
    1 款分別定有明文。
四、經查：
    (一)本件之舉發照片雖於形式觀之確有疑似裁切之痕跡，然此
      業據舉發單位員警乙○○於本院調查中具結證稱：「（問
      ：本件逕行舉發照片為何會有疑似裁切過之痕跡？）因為
      相機的設計就是這樣子，因為照片上必須顯示違規的年、
      月、日、時間及當時行車速度（這是在照片的下方），還
      有違規的地點（照片的左方）」、「（問：照片左方之違
      規地點如何記載？）本機器是移動非固定式，需要配合執
      行勤務的地點做修正，照相機裡面有一片可抽取式的板子
      ，可以寫字並塗改，所以當我們到值勤的地點，就會把板
      子拿出來寫上該地的地址，並放入照相機中，一按下快門
      ，照片上就會顯示該塊板子及我們所記載的地址」、「（
      問：照片下方之違規時間、車速如何記載？）相機本身就
      設定好的，同樣也是一照相就會顯示在照片上」、「（問
      ：是否所有移動式照相機均有如此功能？）不同年度所採
      購的機種都不同，不是每一台機種都有這個功能，但是因
      為爭議比較大，所以現在警政署又採購更先進的數位式照
      相機，以取代之前的老舊機種或爭議比較大的機種，我們
      分隊現在也沒有再使用這一台」、「【問：對異議人之陳
      述（為何疑似裁切過痕跡之柏油路顏色不同）有何意見？
      】有兩個可能，一個可能是因為天候，如果是陰天，感光
      度不足，照出來就可能會有色差，第二個是因為照相機的
      設計本身就是如此，因為設計上照片左邊跟下面就是顯示
      出違規的地點跟時間，所以要讓照片的顏色比較深色，才
      容易顯示出時間地點的記載，也因為如此，才會與照片中
      央的柏油路顏色有所不同」、「（問：依你的經驗，本張
      照片是何原因造成的？）我認為是陰天，而且因為寫地點
      的那塊板子插入相機後，那部分的畫面就會整部分被影響
      到，顏色就會不平均」、「（問：該塊板子插在相機的何
      處？）由相機的左側插入相機，是在鏡頭跟厎片的中間，
      而此款相機是傳統膠捲式的，所以快門按下去的時候，會
      連同板子一起在膠捲上面成象，再加上陰天，就會造成顏
      色不平均」等語綦詳（見本院97年4 月10日訊問筆錄），
      是堪認本件舉發照片上之疑似裁切痕跡，乃係因照相設備
      本身設計及天候之因素所造成。
    (二)本件經本院依職權函請舉發單位提供舉發照片之底片後，
      連同舉發照片送請法務部調查局鑑定該照片是否為人工合
      成後，該局亦函覆以：送驗底片經檢視比對，整捲底片31
      張畫面均有如下所述之共同特徵，未發現有合成或變造跡
      象。而其共同特徵係：1.畫面下緣均有來自測速器提供之
      「D 日期TIM 時間－」KMH －時速－北向（N） 編號第幾
      張畫面」之紅色字樣及黑色背景，右上側有「 AUTOVELOX
      104C-2」型號標示字樣，研判係類似傳統底片型照相機之
      機背日期印相裝置，將上述數據以燈號套印於底片固定位
      置（黑色背景）上；2.畫面下緣黑色背景左側殘留有疑似
      因磨損致黑色背景脫落痕跡（藍色圓圈框選處，見鑑定書
      第6 頁）；3.畫面左邊中段（黑色背景）套印有操作員警
      當場書寫之測速儀器架設地點、方向、限速等紅底深色字
      樣；4.畫面左側（黑色背景）書寫字跡以外之上下兩段透
      明畫面（即該L 形線條之兩側，異議人爭執有色差之部分
      ）研判係該書寫版上、下二段非完全透明部分，套印於底
      片上所形成之類似濾色片效果等語，此有臺北縣政府警察
      局97年6 月2 日北縣警交字第0970070332號函及法務部調
      查局97年7 月11日調科柒字第09700276350 號函所附鑑定
      書各1 份在卷可稽，是本件舉發照片並非經人工事後合成
      或變造之情，亦足堪認定。
    (三)又本件舉發員警乙○○用以檢測異議人超速之雷射測速照
      相儀器，乃係採義大利廠商Sodi Scientifica公司出產之
      AUTOVELOX 104/C-2 機型雷射測速設備，而其檢測報告合
      格證書之中譯本業經臺灣臺北地方法院公證處公證人認證
      在案，每年復有依規定定期保養，此亦有認證書、維保紀
      錄等件在卷可憑，自足認定儀器之合法性及準確性，是既
      雷射測速照相儀器本身具有合法性及準確性，且承上所述
      ，舉發照片亦無合成或變造之跡象，異議人於上開時、地
      駕車確有超速一節，當堪以認定，其空言辯稱並未超速云
      云，即委無足採。
    (四)異議人雖復辯稱原處分機關於其聲明異議後，又增加原舉
      發通知單上所無之「並記違規點數1 點」之裁罰，實屬訴
      訟標的之變更，已違反憲法第16條之規定，並有所謂「不
      當聯結」之違法云云，惟查：行政法上所謂「不當聯結禁
      止」，乃指行政行為對人民課以一定之義務或負擔，或造
      成人民其他之不利益者，所採取之手段與行政機關所追求
      之目的間，須有實質、內在而合理之關聯性，不得摻雜無
      關之考量，然交通違規之裁罰，就有關記點方面，其手段
      與原處分機關為維護交通秩序、確保交通安全之目的，核
      無違背，且有必要，並無不當聯結之情形，況依道路交通
      管理處罰條例第63條之規定，汽車駕駛人於有同法第40條
      所規定之情形時，處分機關除依原條款處罰外，應併予記
      點，並無裁量之空間，是縱員警於舉發時尚未予記點，事
      後原處分機關於裁決時始予以併記違規點數，亦係依法行
      政，尚與憲法第16條規定之意旨及所謂「訴訟標的變更」
      無涉，故異議人此部分所辯，均顯有誤會，而不足採。
五、綜上所述，異議人確有上開違規行為，又原處分機關依道路
    交通管理處罰條例第40條、違反道路交通管理事件統一裁罰
    基準及處理細則及違反道路交通管理事件統一裁罰基準表所
    載之裁罰標準之相關規定，裁處異議人1,600 元之罰鍰，並
    依第63條記違規點數1 點，亦核無違誤，是本件異議自為無
    理由，應予駁回。
據上論斷，應依道路交通管理處罰條例第87條第2 項、道路交通
案件處理辦法第19條，裁定如主文。
中    華    民    國    97    年    7     月    30    日
                        刑事第十庭    法  官    蘇昌澤
以上正本證明與原本無異。
如不服本裁定，應於裁定送達後5 日內向本院提出抗告狀。
                                      書記官    田宜芳
中    華    民    國    97    年    8     月    11    日


司法院資訊處製作；財團法人民間司法改革基金會備份。
